【裁判字號】    99,抗,315
【裁判日期】    990331
【裁判案由】    聲明異議
【裁判全文】
臺灣高等法院民事裁定                   99年度抗字第315號
抗告人  乙○○
        甲○○
上列抗告人因相對人中國信託商業銀行股份有限公司與債務人曾
盈嘉間拍賣抵押物強制執行事件，聲明異議，對於中華民國99年
1月29日臺灣桃園地方法院99年度執事聲字第6號裁定，提起抗告
，本院裁定如下：
    主  文
抗告駁回。
抗告費用由抗告人負擔。
    理  由
一、按不動產所有人設定最高限額抵押權後，於同一不動產上，
    得設定地上權或其他以使用收益為目的之物權，或成立租賃
    關係。但其抵押權不因此而受影響。前項情形，抵押權人實
    行抵押權受有影響者，法院得除去該權利或終止該租賃關係
    後拍賣之，此觀民法第881條之17準用同法第866條第1 項、
    第2項規定甚明。又民國96年3月28日修正之民法第881 條之
    17規定，於民法物權編修正施行前設定之最高限額抵押權，
    亦適用之，復為民法物權編施行法第17條所明定。又不動產
    所有人設定抵押權後，於同一不動產上設定地上權或其他權
    利或出租於第三人，因而價值減少，致其抵押權所擔保之債
    權不能受滿足之清償者，執行法院得依聲請或依職權除去後
    拍賣之，辦理強制執行事件應行注意事項第57項第4 目亦定
    有明文。次按所有人於抵押權設定後，在抵押物上所設定之
    地上權或其他使用收益之權利於抵押權有影響者，在抵押權
    人聲請拍賣抵押物時，發生無人應買或出價不足清償抵押債
    權之情形，即須除去該項權利而為拍賣，並於拍定後解除被
    除去權利者之占有而點交於拍定人，乃為使抵押權人得依抵
    押權設定時之權利狀態而受清償之必要（司法院大法官會議
    釋字第304號解釋理由參照）。
二、經查：第三人鍾桂蘭於94年6 月23日以附表所示不動產（下
    稱系爭不動產）為擔保，設定最高限額新台幣（下同）346
    萬元之第1 順位抵押權（下稱系爭抵押權）予相對人，權利
    存續期間自94年6 月22日起至134年6月21日止，嗣鍾桂蘭於
    97年3月6日將系爭不動產所有權移轉登記予債務人曾盈嘉，
    有他項權利證明書、抵押權設定契約書、土地登記謄本、建
    物登記謄本各1份可稽（見原法院98年度司執字第43290號執
    行卷第10至12頁，下稱執行卷）。鍾桂蘭於97年1 月31日將
    系爭不動產客房部分出租予抗告人甲○○（下稱甲○○），
    租期自97年2月1日起至102年1月31日止；曾盈嘉則將系爭不
    動產客廳、廚房、陽台及主臥房部分出租予抗告人乙○○（
    下稱乙○○），租期自98年1月1日起至103 年12月31日止，
    亦有房屋租賃契約書影本2 份可按（見執行卷第60至75頁）
    。又執行法院以系爭不動產有上開租賃關係存在，拍定後不
    點交為拍賣條件，於98年11月30日以底價260萬元進行第1次
    拍賣結果無人應買，亦有拍賣公告及拍賣不動產筆錄可稽（
    見執行卷第102至104頁、第114頁）。則倘再減價2成以底價
    208萬元進行第2次公開拍賣，扣除執行費用及土地增值稅後
    ，已不足使系爭抵押權所擔保之債權（即鍾桂蘭對相對人所
    負債務256萬8,760元）受滿足之清償。且依交易常情，願於
    法院投標應買拍賣之不動產者，通常係以承買後能取得標的
    物之占有使用為目的，倘拍賣之不動產有租賃關係存在，應
    買人或因拍定後不能即時取得標的物之占有使用，或顧慮可
    能因該租賃關係存在另起紛爭，而降低其應買之意願，是相
    對人主張上開租賃關係存在已影響系爭抵押權，應堪信取。
    原法院依相對人之聲請將抗告人就系爭建物之上開租賃權予
    以除去（見執行卷第126、127頁、第131 頁），揆諸前揭說
    明，尚無不合。
三、抗告意旨略以：甲○○及乙○○均已預付押金及付清6 個月
    租金。除去上開租賃權，將令抗告人之權益受損。抗告人經
    濟窮困無力另行承租他處。且抗告人在承租系爭不動產時，
    無法得知出租人之銀行信用狀況或承租物品是否為抵押物，
    而銀行在核准房屋貸款時皆已徵信過貸款人之信用，且收取
    利息及相關費用，理應承擔日後貸款人無法履約而造成之損
    失，不應以拍賣房屋方式彌補其損失，卻剝奪抗告人之租賃
    權利，相對人為了業績利益不謹慎評核貸款人信用，不足保
    護，原裁定對抗告人不公平。爰提起抗告，請求廢棄原裁定
    等語。惟查：系爭抵押權係於94年6 月23日設定，抗告人之
    租賃契約則係於系爭抵押權設定後始成立。相對人於實行系
    爭抵押權時既已受該租賃契約之影響，依首揭說明，法院自
    得除去該租賃關係後拍賣之，抗告人所受之損失，核屬抗告
    人與出租人間之債權債務關係，應由抗告人另依租賃契約對
    出租人主張其權利，不得執此謂其租賃契約對於抵押權人仍
    生效力。原法院依相對人之聲請除去抗告人之租賃關係後予
    以拍賣，並無違誤，原裁定駁回抗告人之聲明異議，核無不
    合，抗告意旨指摘原裁定不當，求予廢棄，為無理由，應予
    駁回。爰裁定如主文。
中    華    民    國    99    年    3     月    31    日
                    民事第四庭
                        審判長法  官 張劍男
                              法  官 翁昭蓉
                              法  官 陳靜芬
正本係照原本作成。
本裁定除以適用法規顯有錯誤為理由外，不得再抗告。如提起再
抗告，應於收受後10日內委任律師為代理人向本院提出再抗告狀
。並繳納再抗告費新台幣１千元。
中    華    民    國    99    年    4     月    2     日
                              書記官 應瑞霞

司法院資訊處製作；財團法人民間司法改革基金會備份。
